【裁判字號】    99,司財管,54
【裁判日期】    991229
【裁判案由】    選任遺產管理人
【裁判全文】
臺灣板橋地方法院民事裁定            99年度司財管字第54號
聲  請  人  戴美月
非訟代理人  謝碧鳳律師
上列聲請人聲請對被繼承人蔡建雄選任遺產管理人事件，本院裁
定如下：
    主  文
選任蔡天賜（男、民國○○○年○月○日生、住新北市○○區○
○街二十四巷六號）為被繼承人蔡建雄（男、民國○○○年○月
○○○日生、身分證統一編號：Ｚ000000000號、生前
最後住所為新北市○○區○○街十九巷三弄八號四樓、民國九十
九年二月二十五日死亡）之遺產管理人。
程序費用由被繼承人蔡建雄之遺產負擔。
    理  由
一、按繼承開始時，繼承人之有無不明，而無親屬會議或親屬會
    議未於一個月內選定遺產管理人者，利害關係人或檢察官得
    聲請法院選任遺產管理人，並由法院依公示催告程序，定六
    個月以上之期限，公告繼承人，命其於期限內承認繼承；又
    被繼承人之所有繼承人均拋棄其繼承權者，亦準用關於無人
    承認繼承之規定，民法第1177條、第1178條第2 項、第1176
    條第6 項定有明文。
二、本件聲請意旨略以：緣被繼承人蔡建雄於98年11月3 日向聲
    請人借款新臺幣70萬元，並開立同面額、到期日99年7 月2
    日本票乙紙，以為清償。本票到期後未獲清償，經聲請本票
    裁定後，接獲鈞院通知，被繼承人已死亡，本票裁定失其效
    力，因被繼承人死亡後，其所有繼承人均拋棄繼承，迄今未
    能組成親屬會議選定遺產管理人，致聲請人之借款債權求償
    無門，而被繼承人死亡後，後續一切喪葬等事宜，皆由蔡建
    雄之大哥蔡天賜負責處理，經詢問蔡天賜本人，同意由其擔
    任被繼承人之遺產管理人，協助相關債務清理事宜，爰依法
    選任蔡天賜為被繼承人蔡建雄之遺產管理人等語。
三、查本件聲請人主張被繼承人蔡建雄於民國99年2 月25日死亡
    ，其繼承人已拋棄繼承或死亡，聲請人為被繼承人之債權人
    等事實，業據提出本票影本1 紙、本院99年度司票字第3551
    號民事裁定、本院非訟事件處理中心通知等件影本為證，並
    經本院依職權調閱本院99年度司繼字第697 號拋棄繼承卷宗
    核閱無訛，自堪信為真實。
四、從而，聲請人以利害關係人身分聲請選任被繼承人蔡建雄之
    遺產管理人，核與首揭規定尚無不合。經核蔡天賜為被繼承
    人蔡建雄之胞兄，曾負責處理被繼承人喪葬等相關事務，且
    其目前從事服務管理工作，應具有一定之專業技能，此有本
    院99年10月22日非訟事件筆錄在卷可憑，則雖其已拋棄繼承
    ，但對遺產遺債情況瞭解應較深，就被繼承人之財產管理較
    為便利，並就遺產管理人職務之遂行，有所助益，且其既已
    拋棄繼承，要不致有利害偏頗之虞，為保障債權人之利益及
    期程序之公正、公信起見，本院經徵詢蔡天賜之同意後，認
    以選任蔡天賜為被繼承人蔡建雄之遺產管理人為適當。至被
    繼承人蔡建雄之繼承人既均拋棄繼承，其遺產依民法第1176
    條第6 項準用關於無人承認繼承之規定，依同法第1185條規
    定，於清償債權並交付遺贈物後，如有賸餘，應歸屬國庫，
    附此敘明。
五、依非訟事件法第157 條，裁定如主文。
六、如對本裁定抗告須於裁定送達後10日內向本院提出抗告狀，
    並繳納抗告費新臺幣1,000 元。
中    華    民    國    99    年    12    月    29    日
                  家事法庭      司法事務官  翟天翔

司法院資訊處製作；財團法人民間司法改革基金會備份。
